【裁判字號】    89,訴,670
【裁判日期】    891229
【裁判案由】    租佃爭議
【裁判全文】
臺灣新竹地方法院民事裁定  八十九年度訴字第六七○號
    原      告  甲○○○
                乙○○
                丙○○
    被      告  丁○○
                戊○○○
右當事人間租佃爭議事件，本院裁定如左：
    主    文
原告之訴駁回。
訴訟費用由原告負擔。
    理    由
一、按原告起訴不合程式或不備其他要件者，法院應以裁定駁回之，此觀民事訴訟法
    第二百四十九條第一項第六款規定甚明。又出租人與承租人間因耕地租佃發生爭
    議時，應由當地鄉（鎮、市、區）公所耕地租佃委員會調解，調解不成立者，應
    由直轄市或縣（市）政府耕地租佃委員會調處；不服調處者，由直轄市或縣（市
    ）政府耕地租佃委員會移送該管司法機關，司法機關應迅予處理並免收裁判費用
    ，耕地三七五減租條例第二十六條第一項定有明文，故由直轄市或縣（市）政府
    耕地租佃委員會移送該管司法機關審判之耕地租佃爭議事件，應以經直轄市或縣
    （市）政府調處而租佃雙方對調處結果有不服者為限，若該租佃爭議事件尚未經
    調處或租佃雙方對調處結果並無不服者，直轄市或縣（市）政府耕地租佃委員會
    即逕為移送司法機關審理，應認其起訴不合程式或不備其他要件。
二、本件原告聲請租佃爭議調解、調處之意旨略以：
    原告所有坐落新竹縣新埔鎮○○○段三五五地號土地，從未租與被告，兩造間就
    該土地並無三七五租約存在，惟土地謄本上竟有三七五租約之記載，該登記係錯
    誤，爰向新竹縣新埔鎮公所耕地租佃委員會申請調解，請求塗銷三七五租約之註
    記，經調解不成立後，由新竹縣政府耕地租佃委員會進行調處，然因雙方堅持，
    該租佃委員會乃決議「雙方各執一詞，無法調處，移送司法機關處理」。
三、上開原告主張之之事實，有新竹縣政府檢送耕地租佃爭議事件卷宗在卷可按，固
    堪信為真實，惟新竹縣政府耕地租佃委員會僅泛稱「雙方各執一詞，無法調處」
    即移送本院，顯未就卷存已知之一切資料斟酌作成實質上之調處結果，亦同堪確
    定。按耕地三七五減租條例之「調解」與「調處」二者有別，調解為當事人間之
    和解，租佃雙方是否成立調解完全聽由當事人之自由；調處則有類仲裁，故調解
    曰不成立，調處則曰不服。又調處係行政行為（非行政處分）除非聲請程序不合
    法，理應由耕地租佃委員會議定具體之調處辦法（即調解結果），租佃爭議雙方
    始有對調處結果表示服從或不服之餘地，茲該租佃委員會既未依調處程序得出調
    處結果，且當事人亦無從表示不服，依耕地三七五減租條例第二十六條規定，新
    竹縣政府本不得將本件爭議案件移送司法機關審理，其移送既於法不合，揆諸首
    揭規定，自應認原告之起訴不合程式或不備其他要件。次按民事訴訟法第二百四
    十九條第一項但書，就起訴不合程式或不備其他要件者，雖有應定期間命補正之
    規定，然該規定法院（審判長）所得命補正之對象係起訴之原告，並非租佃爭議
    事件之移送機關；而依耕地三七五減租條例規定，亦無耕地租佃委員會得依租佃
    爭議事件當事人之請求就已決議調處不成立之事件加以補正，補作實體調處結果
    之依據，客觀上尚難謂此情形係「得補正」之事項。是以，本件起訴既不合程式
    或不備其他要件，復無從命原告補正，自應予駁回。
四、依民事訴訟法第二百四十九條第一項第六款、第九十五條、第八十五條第一項前
    段，裁定如主文。
中      華      民      國    八十九    年    十二      月    二十九    日
                                  臺灣新竹地方法院民事第二庭
~B法      官  魏瑞紅
右為正本係照原本作成。
如對本判決上訴，須於判決送達後廿日內向本院提出上訴狀。
~B法院書記官  李桂珠
中      華      民      國    八十九    年    十二      月    二十九    日


司法院資訊處製作；財團法人民間司法改革基金會備份。
